臺灣高等法院刑事判決　　　　　　　　95年度上訴字第4228號
上　訴　人
即　被　告　甲○○
選任辯護人　張振興律師
上列上訴人因違反槍砲彈藥刀械管制條例案件，不服臺灣宜蘭地
方法院95年度訴字第205號，中華民國95年10月17日第一審判決
（起訴案號：臺灣宜蘭地方法院檢察署95年度偵字第1454號），
提起上訴，本院判決如下：
    主  文
上訴駁回。
    事  實
一、甲○○於民國92年間之某日，在宜蘭市○○路○段5號住處附
    近之河堤邊接受張維杰（原名張佳鴻，業已死亡）之委託，
    代其保管內含有具殺傷力之美國BERETTA廠製92FS型口徑9mm
    制式半自動手槍（含彈匣1 個，槍枝管制編號：0000000000
    號）1把及同具殺傷力口徑9mm之子彈16 顆之皮包1只，並將
    該皮包藏放於上開住處內，經警於95 年3月29日持搜索票前
    往其住處搜索，扣得上開槍、彈，始悉上情。
二、案經宜蘭縣警察局移送臺灣宜蘭地方法院檢察署檢察官偵查
    起訴。
    理  由
一、訊據上訴人即被告甲○○固不否認有於上開時、地，接受張
    維杰之委託，為其保管皮包，並將該皮包放置於住處，惟矢
    口否認上開犯行，辯稱：伊曾問張維杰該皮包裝有何物，然
    張維杰並未告知，因該皮包以密碼鎖鎖住，無法打開，且皮
    包材質堅硬，無法憑觸摸知悉內裝有槍、彈云云。
二、經查：
  (一)警方於95年3月29日上午10時50分許在被告住處2樓陽台洗衣
    機內扣得上述皮包1只及裝放於該皮包內之手槍1把（含彈匣
    1個）、子彈17顆（內含1顆不具殺傷力之土造子彈），有搜
    索票、搜索扣押筆錄及扣押物品目錄表各1份在卷可參（警
    刑偵字第0950005088號卷第183-188頁），扣得之手槍及子
    彈經送內政部警政署刑事警察局鑑定結果，認送鑑手槍1把
    （槍枝管制編號：0000000000號），係美國BERETTA廠製92F
    S型口徑9mm制式半自動手槍，機械性能良好，可擊發同口徑
    制式子彈，具殺傷力；送鑑子彈17顆，經試射6顆、拆解1顆
    ，17顆中除1顆係不具殺傷力之土造子彈外，餘16顆均係口
    徑9mm之制式子彈，皆具殺傷力，有該局95年4月18日刑鑑字
    第0950050969號槍彈鑑定書1份在卷可稽（見他字408號卷第
    377頁至第382頁），足認被告受寄藏持有之上開物品為具殺
    傷力之槍、彈。
  (二)證人即被告之同學林志文於原審審理時結稱：伊與被告、張
    維杰3人係高中同學，約於2、3年前，張維杰曾在河堤邊將
    前述皮包交給被告，委託被告代為保管，當時伊在場，也曾
    問張維杰該皮包裝有何物，然張維杰並未告知等語（見原審
    卷第201頁、第202頁），是被告確係受張維杰之託寄藏該只
    皮包。證人林志文雖稱：該皮包有密碼鎖鎖住，張維杰並未
    將密碼告知被告，被告應該打不開云云（見原審卷第202頁
    ），惟查，未能得知皮包之密碼，非必然即無法開啟該只皮
    包，否則本案如何為警破獲。皮包是否無法開啟、能否以其
    他方式開啟，此顯非證人所能證明，是證人此部分之證言尚
    不足以證明被告欠缺主觀上之故意。矧受寄物品，豈能不預
    先知悉其為何物，否則苟受寄之物為爆裂物，容易引爆豈不
    發生危險，或易碎之貴重物品，亦有毀損之風險，故衡情被
    告應知曉受寄之皮包裝有槍彈。
  (三)證人即被告之妻簡筱蓓於警詢時稱：伊於95年3月28日下午5
    時許要倒垃圾時，發現2樓傳真機底下有1只皮包，裡面有1
    把手槍，到了同月29日被搜索時，因害怕被警方發現，所以
    將皮包放在2樓陽台的洗衣機內，門號000000000 0號行動電
    話係甲○○使用，家中2樓電話則是00-0000000號等語（見
    他字408號卷第147頁至第148頁）；於偵查中更證稱：伊於
    95年3月29日上午10時47分以家中2樓電話00-0000000與甲○
    ○持用之0000000000號行動電話通話，通話內容中所謂「我
    知道，我已經放好了」是指傳真機下的皮包，也就是警方查
    扣的皮包已經拿去放好了，伊知道該皮包裡面有槍及子彈等
    語（見他字408號卷第154頁至第155頁），此並有該0000000
    000號行動電話之通訊監察譯文（見他字408號卷第334頁）
    在卷可佐，足認被告與證人簡筱蓓早已知悉皮包內裝放有手
    槍及子彈，並達成藏匿之默契，避免為警查獲。證人簡筱蓓
    雖於原審審理時改稱：前開通話內容中所謂「我知道，我已
    經放好了」是指已經將內裝有支票及本票的皮包放在洗衣機
    裡，至於警察在洗衣機裡取出內裝有槍、彈的皮包，則是因
    為2個包包外型類似，伊拿錯了云云（見原審卷第206頁至第
    20 7頁），惟與其前述不合，事後翻異前詞，並未提出實據
    以明其說，顯有袒護被告之嫌。況手槍與本票、支票等文件
    之重量天差地別，證人陳稱係拿錯皮包云云，顯悖常理，毫
    無可採。被告辯護人雖另指證人簡筱蓓警偵訊中供述無證據
    能力云云，然核證人警偵訊中供述初無二致，且二次筆錄均
    給閱後始簽名，證人並於偵查中具結後始為供證，證人及被
    告亦無何刑求之抗辯，檢察官更無刑求之虞，兼衡證人復為
    被告配偶，在別無證據證明其於警詢及偵查中之陳述有何違
    反任意性致證言不可信之前提下，本院認證人於警詢及偵查
    中之陳述較為可信，即得採為本院判決之依據。
  (四)被告於95年3月20日凌晨4時26分許以0000000000號行動電話
    與證人簡筱蓓住處2樓00-0000000之電話通話稱：「你去傳
    真機下面，2樓傳真桌下的包包拿來，我要去給他開槍，箱
    子裡的手提袋拿出來放樓下鐵門那，我叫世偉去拿，傳真機
    桌子底下紙箱下面的1個手提袋拿出來放在鐵門底下那，我
    叫世偉去拿…要去給人開槍，幹什麼…」等語，有該日通訊
    監察譯文在卷可考（見他字408號卷第154頁至第155頁），
    被告雖於偵查中稱：「可能是要去向人家要錢，因為我家開
    五金行，被人家欠了很多錢，當時我也有喝酒，而且後來也
    沒有拿到」云云（見他字408號卷第339頁），然仍未能合理
    解釋其所稱「我要去給他開槍」、「要去給人開槍」究係何
    意。證人即上開譯文中提及之吳世偉於原審審理時亦僅能證
    述：甲○○叫伊回家拿包包，包包拿來後從包包拿出1張請
    款單，後來伊就去別的包廂就不知道等語（見原審卷第211
    頁），尚無法證明該包包內是否另有其物，自無從為有利被
    告之證明。
  綜上，被告所辯無非事後卸責之詞，不足採信，本件事證明確
  ，被告犯行堪予認定，應依法論科。至被告另請求傳訊證人簡
  筱蓓、林志文、吳世偉云云，因該等證人已經原審實施交互詰
  問完畢，本院認無再傳訊必要，併此敘明。
三、被告行為後，於94年1月7日修正通過之新刑法已於95年7 月
    1日施行，修正後刑法第2條第1項規定：「行為後法律有變
    更者，適用行為時之法律，但行為後之法律有利於行為人者
    ，適用最有利於行為人之法律。」此規定係法律變更所生新
    舊法律比較適用之準據法，其本身不生新舊法比較之問題，
    均依裁判時即修正後之刑法第2條第1項定其應適用之刑法法
    律，合先敘明。
四、核被告所為，係犯槍砲彈藥刀械管制條例第7條第4項未經許
    可寄藏手槍罪及同條例第12條第4項未經許可寄藏子彈罪。
    其持有手槍、子彈之低度行為，應為寄藏之高度行為所吸收
    ，均不另論罪。被告一為同時觸犯槍砲彈藥刀械管制條例第
    7條第4項未經許可寄藏手槍罪及同條例第12條第4項未經許
    可寄藏子彈罪，為想像競合犯，應從較重之未經許可寄藏手
    槍罪處斷。槍砲彈藥刀械管制條例第7條第4項雖非此次修法
    之範圍，其法定刑形式上仍維持5年以上有期徒刑，併科新
    臺幣1,000萬元以下罰金，然刑法第33條第5款已由原先：「
    罰金：一元以上」修正為：「罰金：新臺幣一千元以上，以
    百元計算之」，是槍砲彈藥刀械管制條例第7條第4項，其所
    應科處之罰金刑已因刑法第33條第5款之修正而實質變更為
    最高新臺幣1,000萬元，最低新臺幣1,000元。依被告行為時
    之刑罰法律，應科處罰金刑之最低額為新臺幣3元，是新、
    舊法比較適用結果，修正後刑法關於罰金最低額之規定並無
    較有利於行為人之情形，依刑法第2條第1項前段規定，原應
    適用修正前之規定，惟新、舊法之比較應就與罪刑有關之一
    切規定，於個案適用中整體觀察，綜其全體罪刑之結果而為
    比較，最高法院95年第8次刑事庭會議著有決議可資參照，
    是關於槍砲彈藥刀械管制條例第7條第4項所定之罰金刑究應
    適用修正前或修正後之規定，尚須考量以下易服勞役之新、
    舊法比較。按關於易服勞役之折算標準，修正前刑法第42條
    第2項係規定：「易服勞役以一元以上三元以下，折算一日
    。但勞役期限不得逾六個月。」依95年5月17日修正前之罰
    金罰鍰提高標準條例第2條規定：「依刑法第四十一條易科
    罰金或第四十二條第二項易服勞役者，均就其原定數額提高
    為一百倍折算一日；法律所定罰金數額未依本條例提高倍數
    ，或其處罰法條無罰金刑之規定者，亦同。」易服勞役之折
    算標準，係以銀元100元至300元即新臺幣300元至900元折算
    一日。惟修正後之刑法第42條第3項規定：「易服勞役以新
    臺幣一千元、二千元或三千元折算一日。但勞役期限不得逾
    一年。」易服勞役之折算標準變更為新臺幣1,000元至3,000
    元折算一日，經比較後，以修正後之易服勞役折算標準較有
    利於被告。查本院認本件被告應科處之罰金刑至少為新臺幣
    1,000元以上，既無違反舊法新臺幣3元之下限，亦無違新法
    最低新臺幣1,000元之下限，是就此部分，無論係適用舊法
    或新法均於本案科刑不生影響，惟依新法關於易服勞役之折
    算標準較有利於被告，整體比較之結果，應認適用修正後之
    新法。
五、原審審酌被告犯後矢口否認犯行，顯無悔過之意，持有手槍
    之時間甚久，對社會治安及公眾安全有不良之影響，惟尚未
    有持槍犯案之紀錄及高中畢業之智識程度等情狀，依槍砲彈
    藥刀械管制條例第7條第4項、第12條第4項，刑法第11 條前
    段、第2條第1項後段、第42條第3項、第55條前段，量處有
    期徒刑五年，併科罰金新台幣十萬元，及就所處罰金部分，
    諭知易服勞役之折算標準。並說明扣案具殺傷力之BERETTA
    廠製92FS型制式半自動手槍（槍枝管制編號：0000000000號
    ）1把及口徑9mm制式子彈9顆均為違禁物，應依刑法第38條
    第1項第1款之規定宣告沒收。經試射之制式子彈6顆，其彈
    藥部分因擊發而燃燒殆盡，其餘部分亦裂解為彈頭及彈殼，
    與經拆解之制式子彈1顆均已不具子彈之外型及功能，均不
    具殺傷力，非屬違禁物，無庸宣告沒收。認事用法核無不合
    ，被告上訴猶執陳詞否認犯罪，非有理由，應予駁回。
據上論斷，應依刑事訴訟法第368條，判決如主文。
本案經檢察官鍾鳳玲到庭執行職務。
中　　華　　民　　國　　96　　年　　1 　　月　　17　　日
　　　　　　　　　刑事第十五庭審判長法　官  吳昭瑩
　　　　　　　　　　　　　　　　    法　官  李釱任
　　　　　　　 　 　　　　　　　　　法　官  楊貴雄
以上正本證明與原本無異。
如不服本判決，應於收受送達後十日內向本院提出上訴書狀，其
未敘述上訴之理由者並得於提起上訴後十日內向本院補提理由書
（均須按他造當事人之人數附繕本）。
                                    書記官  林淑貞
中　　華　　民　　國　　96　　年　　1 　　月　　18　　日
附錄：本案論罪科刑法條全文
槍砲彈藥刀械管制條例第7條第4項
未經許可，持有、寄藏或意圖販賣而陳列第一項所列槍砲、彈藥
者，處五年以上有期徒刑，併科新台幣一千萬元以下罰金。
槍砲彈藥刀械管制條例第12條第4項：
未經許可，持有、寄藏或意圖販賣而陳列子彈者，處五年以下有
期徒刑，併科新台幣三百萬元以下罰金。
